臺灣苗栗地方法院民事判決　　　　　　 96年度苗簡字第615號
原　　　告　辛○○
　　　　　　丁○○
　　　　　　乙○○
　　　　　　羅庚○○
　　　　　　己○○
　　　　　　　　　　　　號
　　　　　　丙○○
　　　　　　　　　　　　號24.
　　　　　　癸○○
　　　　　　　　　　　　4號
　　　　　　戊○○
　　　　　　　　　　　　52巷.
兼　共　同
訴訟代理人　壬○○
　　　　　　　　　　　　號
被　　　告　甲○○
　　　　　　　　　　　　巷2號.
上列當事人間請求侵權行為損害賠償事件，經本院刑事庭裁定移
送前來（本院94年度附民字第40號），本院於民國96年12月25日
言詞辯論終結，判決如下：
    主  文
被告應給付原告壬○○新臺幣拾伍萬貳仟柒佰元，及自民國九十
六年七月四日起至清償日止，按年息百分之五計算之利息。
被告應給付原告壬○○、辛○○、丁○○、乙○○、羅庚○○、
己○○、丙○○、癸○○、戊○○計新臺幣貳拾萬元，及自民國
九十六年七月四日起至清償日止，按年息百分之五計算之利息。
訴訟費用由被告負擔。
本判決得假執行。
    事實及理由
壹、程序方面：
一、被告經合法通知，未於言詞辯論期日到場，核無民事訴訟法
    第386 條所列各款情形，爰依原告之聲請，由其一造辯論而
    為判決。
二、按訴狀送達後，原告固不得將原訴變更或追加他訴，但請求
    之基礎事實同一者，不甚礙被告之防禦及訴訟之終結者，不
    在此限，民事訴訟法第255 條第1 項第2 款、第7 款分別定
    有明文。所謂請求之基礎事實同一，係指變更或追加之訴與
    原訴之主要爭點有其共同性，各請求利益之主張在社會生活
    上可認為同一或關連，而就原請求之訴訟及證據資料，於審
    理繼續進行在相當程度範圍內具有同一性或一體性，得期待
    於後請求之審理予以利用，俾先後兩請求在同一程序得加以
    解決，避免重複審理，進而為統一解決紛爭者，即屬之（最
    高法院95年台上字第1573號裁判要旨參照）。經查，本件被
    害人楊劉喜妹之繼承人除配偶即原告壬○○外，尚有子女辛○○、丁○○、乙○○、羅庚○○、己○○、丙○○、癸○○、戊○○等8 人，有戶口名簿在卷可按，是原告壬○○起
    訴後，於本院96年11月28日審理時以言詞追加辛○○、丁○○、乙○○、羅庚○○、己○○、丙○○、癸○○、戊○○
    等8 人為原告，經核上開追加原告辛○○等8 人所請求之訴
    訟標的，與原起訴之主張，均係本於被告甲○○於94年6 月
    24日，駕駛車輛肇事致被害人楊劉喜妹死亡所生之侵權行為
    損害賠償請求權，是其請求之基礎事實為同一；且追加原告
    辛○○等8 人所請求之賠償項目，僅精神慰撫金一項，顯不
    甚礙被告之防禦與訴訟之終結，是上開追加原告辛○○等8
    人部分核與首揭規定相符，自應准許。
貳、實體部分：
一、原告起訴主張：
（一）被告本身無自用小客車駕駛執照，於94年6 月24日午間，
      飲酒後已處於不能安全駕駛動力交通工具之狀態，仍駕駛
      楊敏娟所有車牌號碼LX-9019 號自用小客車，搭載彭鍾阿
      維妹、楊劉喜妹、江陳香妹及傅海玉，由上址沿苗栗市○○里○路○○○路，然後由玉清大橋接台72線快速公路，
      由東往西方向欲返回彭鍾阿維妹等人位於造橋鄉之住處。
      於同日下午1 時10分許，行經台72線公路7.7 公里處時，
      因不勝酒力致車輛失控而衝撞路中央迴轉道上的立樁及中
      央分隔島，造成被害人楊劉喜妹受有胸、腹部挫瘀傷、肋
      骨骨折致氣血胸之傷害，經送醫急救仍於途中因傷重不幸
      死亡。被告因無駕駛執照，又酒醉駕車，過失不法侵害被
      害人楊劉喜妹致死，被告甲○○應負系爭交通事故之全部
      肇事責任。而原告等9 人為被害人楊劉喜妹之繼承人，被
      告甲○○自應對原告壬○○等9 人負侵權行為損害賠償責
      任。
（二）茲將原告等人請求之項目及金額臚列如下：
    １喪葬費：
    　依民法第192 條第1 項之規定，不法侵害他人致死者，對
      於支出醫療及增加生活上需要之費用或殯葬費之人，亦應
      負損害賠償責任，原告壬○○為被害人楊劉喜妹之配偶，
      其因被害人楊劉喜妹死亡，支出喪葬費用計152,700 元，
      應由被告負損害賠償責任。
    ２精神慰撫金：
   　 原告壬○○為被害人楊劉喜妹之配偶，原告辛○○、丁○○、乙○○、羅庚○○、己○○、丙○○、癸○○、戊○○等8 人，均為被害人楊劉喜妹之子女，因被害人楊劉喜
      妹遽遭橫禍而慘死，夫喪妻、子女喪母，此後頓失所怙，
      天人永隔，難重圓天倫之樂，非筆墨所能形容，亦不足為
      外人道，爰共請求請求200,000 元之精神慰撫金，聊資慰
      藉。
（三）綜上，爰依民法第184 條第1 項前段、第192 條第1 項、
      第194 條之規定，提起本訴等語。並聲明：如主文第1、2
      項所示。
二、被告未於言詞辯論期日到場，亦未提出書狀作何聲明或陳述
    。
三、得心證之理由：
（一）原告主張被告於上揭時、地駕駛車牌號碼LX-9019 號自用
      小客車，因不勝酒力致車輛失控而衝撞路中央迴轉道上的
      立樁及中央分隔島，造成被害人楊劉喜妹受有胸、腹部挫
      瘀傷、肋骨骨折致氣血胸之傷害，經送醫急救仍於途中因
      傷重不幸死亡，被告上揭過失駕駛行為，經本院刑事庭認
      定被告之過失行為，已觸犯刑法第185 條之3 之不能安全
      駕駛動力交通工具罪與同法第276 條第1 項之過失致人於
      死罪，並分別判處有期徒刑4 月、1 年4 月，應執行有期
      徒刑1 年6 月確定並執行在案，此經本院調借本院96年度
      易第17號刑事卷宗查核無訛，並有該刑事判決、被告臺灣
      高等法院在監在押全國紀錄表各1 附卷可按。又被告對於
      原告主張之事實，已於相當時期受合法之通知，而未於言
      詞辯論期日到場，復未提出準備書狀爭執者，依民事訴訟
      法第280 條第1 項前段、第3 項前段之規定，視同自認，
      是本院審酌原告上開主張，認原告之主張均為真實。
（二）按因故意或過失，不法侵害他人之權利者，負損害賠償責
      任：不法侵害他人致死者，對於支出醫療及增加生活上需
      要之費用或殯葬費之人，亦應負損害賠償責任；不法侵害
      他人致死者，被害人之父、母、子、女及配偶，雖非財產
      上之損害，亦得請求賠償相當之金額，民法第184 條第1
      項前段、第192 條第1 項、第194 條分別定有明文。茲就
      原告等人得請求之損害賠償項目及金額，析述如下：
  １、殯葬費用部分：
      查原告壬○○因被害人楊劉喜妹死亡，支出喪葬費用計15
      2,700 元，業據其提出喪葬費用單據（其中清華禮儀社所
      開明細17項、順德誦經園所開明細3 項）、苗栗縣頭屋鄉
      埋葬許可證各1 份為證，被告於相當時期受合法之通知（
      參見本院卷第55頁送達回證），未於言詞辯論期日到場，
      亦未提出任何書狀加以否認或爭執，自堪信原告此部分之
      主張屬實，是以，原告此部分之主張，應予准許。
  ２、精神慰撫金：
      查原告壬○○為被害人楊劉喜妹之配偶，原告辛○○、丁○○、乙○○、羅庚○○、己○○、丙○○、癸○○、戊○○等8 人，則為被害人楊劉喜妹之子女，有戶口名簿附
      卷可佐，原告等人遽失配偶及母親，遭受人倫至親天人永
      隔之悲痛，家庭歡樂不再，椎心刺骨之痛，當可想見，渠
      等請求精神慰撫金，自非無據。茲審酌被告甲○○名下無
      不動產，原告壬○○名下有坐落苗栗縣造橋鄉豐湖村11鄰
      1 號、苗栗縣造橋鄉豐湖村4 鄰57號房屋各1 棟，及坐落
      造橋鄉○○○段1031-2地號、後龍鎮○○段寄埧小段333
      地號等2 筆土地，有本院依職權函查之稅務電子資料查詢
      表1 份在卷可佐，暨原告丁○○、戊○○目前在中科院任
      職、原告己○○、丙○○在私人工司工作、原告辛○○務
      農等綜合兩造上開身分、地位、經濟能力、原告所受精神
      上之痛苦與被告之過失情節暨其他一切情事，認為原告壬○○等9 人共同請求精神慰撫金200,000 元，尚屬公允，
      自無再予酌減之必要，均應准許之。
五、綜上所述，原告本於侵權行為損害賠償請求權，原告壬○○
    請求被告給付152,700 元之殯葬費、原告壬○○、辛○○、
    丁○○、乙○○、羅庚○○、己○○、丙○○、癸○○、戊○○共同請求被告給付200,000 元之精神慰撫金，及均請求
    自起訴狀繕本送達翌日即96年7 月4 日起，至清償日止，按
    年息百分之五計算之利息部分，為有理由，應予准許。
六、本件係依民事訴訟法第427 條第1 項規定適用簡易程序所為
    被告敗訴之判決，依同法第389 條第1 項第3 款規定，本院
    應依職權宣告假執行。
七、訴訟費用負擔之依據：民事訴訟法第78條。
中　　華　　民　　國　　96　　年　　12　　月　　31　　日
                  民事庭法　官　黃賢婷
以上正本係照原本作成
如對本判決上訴，須於判決送達後20日內向本院提出上訴狀
                        書記官　楊思賢
中　　華　　民　　國　　96　　年　　12　　月　　31　　日
